【裁判字號】    90,上易,71
【裁判日期】    900306
【裁判案由】    竊盜
【裁判全文】
臺灣高等法院臺中分院刑事判決                        九十年度上易字第七一號
    上  訴  人  臺灣臺中地方法院檢察署檢察官
    被      告  甲○○
    上  訴  人
    即  被  告  丙○○
右上訴人因被告竊盜案件，不服臺灣臺中地方法院八十八年度易字第三四○○號中華
民國八十九年十一月二十四日第一審判決（起訴案號：臺灣臺中地方法院檢察署八十
八年度偵字第一○七八一號），提起上訴，本院判決如左：
    主  文
原判決撤銷。
甲○○連續竊盜，處有期徒刑拾月。
丙○○收受贓物，處有期徒刑肆月，如易科罰金，以參佰元折算壹日。
    事  實
一、甲○○於民國（以下同）八十七年間因違反槍砲彈藥刀械管制條例，經判處有期
徒刑三年四月，仍不知警惕，竟基於概括犯意，意圖為自己不法之所有，先後於
    八十八年四月初某日及同年月十七日晚間十時許，分別在臺中市○○街四一○號
    前及同市○區○○里○○路七一號前，連續竊取乙○○所有之Ｂ五─八五二一號
    自小客車車牌一面及隆臺精印股份有限公司所有之車牌號碼ＭＷ─六二二二號自
    小客車一輛，並將上開Ｂ五─八五二一號車牌，懸掛於車牌號碼ＭＷ─六二二二
    號自小客車上使用。
二、丙○○明知甲○○平日所駕駛懸掛一面車牌號碼Ｂ五－八五二一號車牌之自小客
    車為贓車（車牌號碼Ｂ五－八五二一號車牌一面係乙○○所有而於八十八年四月
    初某日，在臺中市○○街四一○號前失竊；而自小客車車體係隆臺精印股份有限
    公司所有，原車牌號碼為ＭＷ－六二二二號，於八十八年四月十七日晚上十時許
    ，在臺中市○區○○里○○路七一號前失竊），竟基於收受贓物之犯意，於八十
    八年四月下旬某日，收受該車而持續使用該車數日。嗣於同年月二十九日下午三
    時許，在臺中縣東勢鎮○○路八九之一號前為警查獲，並扣得上開車牌一面及自
    小客車一輛（業據乙○○、隆臺精印股份有限公司負責戊○○領回）。
三、案經臺中縣警察局東勢分局移送臺灣臺中地方法院檢察署檢察官偵查起訴。
    理  由
壹、被告甲○○部分：
一、被告甲○○矢口否認有何竊盜犯行，於原審法院辯稱：在被告丙○○為警查獲時
    ，其人正在戒治中，且其並非為臺中市警察局第五分局通緝到案，係自行搭乘計
    程車前往臺中市警察局第二分局到案，在警局中並無打電話給任何人，確未為任
    何竊盜犯行，且對本案一無所知云云，其後於本院則辯稱：上開車輛及車牌不是
    被告所竊取，因為被告於八十八年四月二十一日已在臺灣臺中戒治所戒治云云。
二、惟查（一）被告甲○○前開竊盜罪犯行，已經共同被告丙○○於警訊及檢察官初
    次訊問時供述綦詳，雖被告丙○○嗣復改稱：並非向被告甲○○借得該車，而係
    另一位真實姓名不詳、綽號「阿賓」之人云云。然因被告丙○○無法供出「阿賓
    」其人之真實姓名，且被告丙○○於八十八年四月二十九日內勤檢察官偵訊之際
    ，供稱借與上開車輛之確係被告甲○○，又證人魏文朋亦證述被告甲○○曾駕駛
    上開車輛至其任職之修車廠修車。足認是被告甲○○之辯詞，顯係事後卸責之詞
    ，無可採信。此外，復依被害人乙○○、戊○○之指述、查詢車輛認可資料、贓
    物認領據各二份及彩色照片二幀在卷可資佐證。（二）被告丙○○於原審法院審
    理中嗣又改稱：「當初我在警局中是說阿賓，警察就拿甲○○的口卡給我看，當
    時我因為有吸食毒品，所以沒有認清楚才指證是甲○○，事實上是另壹個叫甲○○的人，我是綽號阿賓的人叫我到臺中市警察局外面開的。」（詳原審法院卷第
    一四三頁）、「在偵查中指訴甲○○是因為沒有見過甲○○，以為甲○○就是綽
    號阿賓之人，在本案審理時見面才知道甲○○不是綽號阿賓之人，我所說綽號阿
    賓之人沒有刺青，很斯文，之前有說是阿賓的家人要我去開車，載他們去監獄看
    阿賓，是我編的謊話。」（詳原審法院卷第二○一頁）云云。另被告丙○○於通
    緝到案時供述：「甲○○拜託我朋友李海水幫忙開那部車，李海水剛好沒空，就
    拜託我去開，我跟甲○○不熟，李海水曾帶我去過他家，所以我知道他家在那裏
    ，我就自己去他家拿備份鑰匙，再到中市五分局附近六百公尺處駕駛庭上提示偵
    查卷二六頁照片所示之車子，：：：」（詳原審法院卷第八九頁）等語；於原審
    法院裁定羈押之訊問時又供述：「：：：是綽號阿賓打電話給我，叫我去牽，去
    到那住所前面橋的那頭牽。阿賓託一個人拿鑰匙（叫阿水）給我（在橋那邊）。
    」等語（詳原審法院卷第一四八頁）、又於原審法院審理中供述：「去取車當天
    ，是我到第五分局文心路旁取車，是在取車的前壹個小時，有壹個叫阿賓的人打
    電話給我，叫我找李海水拿鑰匙，也有留李海水的電話給我，我就聯絡李海水，
    我們相約在車子停放地點碰面，李海水有帶鑰匙去，我與阿賓的人不會很熟，那
    天是我跟李海水拿鑰匙後就獨自將車開往東勢鎮埤頭橋：：：」（詳原審法院卷
    第一九九頁）云云。然查被告丙○○對於是否認識被告甲○○，先是稱沒有見過
    ，嗣又改稱不是很熟；而對於綽號阿賓之人，先是稱不知其真實姓名，後又改稱
    其係叫甲○○，前後所供已有矛盾。且被告丙○○所收受之贓物時價約十萬元，
    價值不菲，若非係熟人豈有任意交付被告丙○○之理。被告丙○○所稱係不知真
    實姓名綽號阿賓之人所交付，顯與常情不合。足見被告丙○○上開所供無非係混
    淆視聽之詞，不足採信。故證人李海水於原審法院審理中證述：「庭上甲○○沒
    有打電話給我過，我們被查獲時甲○○就被關了，我沒要丙○○去牽車：：：」
    、「（問：如何與甲○○認識？）是朋友介紹認識，若與丙○○比較，我與甲○○比較熟：：：」（詳原審法院卷第一八○頁）等語，應不足資為被告甲○○有
    利之證據。（三）被告丙○○曾供述其有前往被告甲○○家中拿取備份鑰匙取車
    ，雖被告甲○○之母親江秀琴及姐姐張雅惠於原審法院審理中均證述：「（問：
    提示卷附丙○○、及車子照片，有無看過此人？）我們沒有看過丙○○，也沒有
    看過那部車，李海水我們不認識。」、「沒有人到我家借車子，也沒有要帶我們
    去看甲○○，我們都是包計程車去看甲○○。」云云（詳原審法院卷第一一五、
    一一六頁）。然查被告甲○○之母親江秀琴及姐姐張雅惠均與被告甲○○有血親
    關係，伊等證詞難免偏頗，且被告甲○○當時確因案在監所羈壓中，設非確有其
    事，被告丙○○豈有供稱：「：：：是阿賓的家人要我去開車，載他們去監獄看
    阿賓」等語。（四）證人魏文朋於偵查中證述：「（問：你認識幾個甲○○？）
    一個，他曾和丙○○到我修車廠來換賓士車的輪胎。」（詳偵查卷第五八頁）等
    語；嗣經檢察官提示扣案贓車照片，問「此車是否被告甲○○開去修理的？」，
    證人魏文朋亦證稱：「是的，：：：在被查獲之前甲○○即曾開此車來修理，和
    被查獲這次一共有三次：：：。」足見被告甲○○確有駕駛該車前往證人魏文朋
    所經營之修車廠修理無訛。其後證人魏文朋於原審法院拘提到案時雖供述：「他
    （指甲○○）是開卷附內之照片之賓士去我那修理，那天是甲○○及丙○○開車
    去我那，我是後來才知道他們二人名字，因他們後來有被查到毒品。」（詳原審
    法院卷第五一頁）等語。經核於查獲當日與被告丙○○一同前往修理廠修理輪胎
    之人係黃佳宜及李海水二人，且當時甲○○確已於八十八年四月二十二日入臺灣
    臺中戒治所戒治中，有臺灣臺中戒治所八十九年六月一日中戒行一六○九號函在
    卷可稽等情，似有未合。惟案發後距離原審法院訊問時相隔已久，是證人魏文朋
    前揭證詞所稱「甲○○」之人應係指李海水，而有所誤認，亦係人情之常。又證
    人魏文朋嗣於原審法院審理中面對被告甲○○時，證稱：「（是否認識甲○○？
    ）不認識。」、「我有看過這部車，但我沒看過甲○○。」（詳原審法院卷第九
    七頁）云云，應係面對被告甲○○後所為迴護之詞，不足採取。本件罪證明確，
    被告甲○○犯行可以認定。
三、核被告甲○○所為係犯刑法第三百二十條第一項之竊盜罪。又被告甲○○所為二
    行為，時間緊接，所犯罪名相同，顯係出於概括之犯意為之，為連續犯，應依刑
    法第五十六條之規定以一罪論，並加重其刑。原審不察，遽予無罪之諭知，自有
    未洽，檢察官上訴意旨，指摘原判決不當，非無理由，自應予撤銷改判。爰審酌
    被告犯罪之動機、目的、手段，及其品性、生活狀況、智識程度、犯罪所生之損
    害，及犯罪後未坦承犯行且飾詞狡辯態度非佳等一切情狀，量處如主文第二項所
    示之刑。
貳、上訴人即被告丙○○（以下稱被告丙○○）部分：
一、被告丙○○固承認有於查獲日前約一星期至十餘日，受不詳姓名、年籍綽號「阿
    賓」之人之託，前往臺中市警察局第五分局旁六百公尺處，將一部懸掛車牌號碼
    Ｂ五－八五二一號車牌一面之自小客車遷往他處停放，惟矢口否認涉有右揭收受
    贓物之犯行，辯稱：其不知道該部車係贓車，因其曾看「阿賓」開過該部車，且
    「阿賓」說該部車係伊所買的；亦曾遭警察攔檢，均無問題；雖查獲當時該部車
    僅懸掛一面車牌，但「阿賓」說另一面車牌係因交通違規而遭吊扣云云。惟查（
    一）查右揭車牌號碼Ｂ五－八五二一號車牌一面，係乙○○所有，而於八十八年
    四月初某日，在臺中市○○街四一○號前失竊；而自小客車車體係隆臺精印股份
    有限公司所有，原車牌號碼為ＭＷ－六二二二號，於八十八年四月十七日晚上十
    時許，在臺中市○區○○里○○路七一號前失竊，業據被害人乙○○、隆臺精印
    股份有限公司負責人戊○○於警訊中指述甚詳，並有渠二人所出具之贓物認領據
    二紙在卷可稽，該車牌及自小客車係屬贓物無訛。（三）被告丙○○自承其名下
    亦有一部汽車，故依被告丙○○之智識程度及經驗閱歷被告丙○○應知悉汽車係
    以行車執照作為所有權證明文件，且以懸掛兩面車牌為正常。然被告丙○○於上
    揭時、地前住取車時，明顯易見該部車僅懸掛一面車牌，而與常情有違，本應合
    理懷疑該部車為贓車。另依證人即查獲當日乘坐該部車之黃佳宜於警訊中證稱被
    告丙○○曾告訴其該部車是ＡＢ車等語（詳見偵查卷第二一頁），是被告丙○○
    於駕駛之前，對該部車自有贓物之認識，所辯不知該機車係贓車一節，顯係卸責
    之詞，要不足採。（四）被告丙○○雖稱其自搬運該車至停放地點後，未再駕駛
    該車，直至查獲當日始再駕駛一次云云。惟據證人黃佳宜於警訊中證述被告丙○○駕駛該車已有十餘日等語（詳見偵查卷第二一頁）；而證人李海水亦於原審法
    院審理中證述該部車在被查獲前一星期都是被告丙○○在使用等語（詳見原審法
    院卷第一七九頁），且參諸該車鑰匙一直在被告丙○○保管中，而查獲前被告丙○○所有之車輛因被撞而無法使用（詳見原審法院卷第二一九頁），業據被告丙○○供承在卷，足見被告丙○○自收受該車時起，至查獲時止，該車一直在其使
    用中。其前揭說詞亦不足採。（五）綜上所述，足認被告丙○○確實知悉上開懸
    掛車牌號碼Ｂ五－八五二一號車牌一面之自小客車係屬贓車，從而被告丙○○事
    後辯稱：不知係贓車云云，顯非可採。此外，復有贓物認領據兩紙附卷可稽，被
    告丙○○右揭犯行，洵堪認定。
二、核被告丙○○所為，係犯刑法第三百四十九條第一項之收受贓物罪。又公訴人另
    以被告丙○○於八十八年四月二十二日被告甲○○因案通緝為警查獲之際，受被
    告甲○○之託，至被告甲○○位於臺中縣東勢鎮○○街石山巷六五號取得備份鑰
    匙後，前往臺中縣警察局第五分局旁六百公尺處，駕駛而搬運該贓車至被告甲○○上開住處，認被告丙○○此部份涉有搬運贓物罪嫌，而與收受贓物罪間，係犯
    意各別，行為互殊，而應分論併罰云云。然查如前所述，被告丙○○自搬運該車
    後，該車一直為其使用中，按收受贓物為贓物罪之概括規定，凡與贓物罪有關，
  不合於搬運、寄藏、故買、牙保贓物之取得持有者，均成立收受贓物罪，且收受
    贓物罪，以有交付或授受之犯意為已足，本件被告既於搬運後收受使用該車，即
    成立收受贓物罪，是其行為應僅論以刑法第三百四十九條第一項收受贓物罪之單
    純一罪，而無另行成立刑法第三百四十九條第二項之搬運贓物罪之餘地，公訴人
    前述認定，容有誤會，附此敘明。原審法院予以論罪科刑，固非無見，然原判決
    誤認被告丙○○係犯搬運贓物罪，尚有未洽。被告丙○○上訴意旨，仍執陳詞否
    認犯罪，空言指摘原判決此部分不當，以及檢察官上訴意旨仍認被告丙○○成立
    搬運贓物罪，固均無可取，但原判決既有前述可議之處，此部分即屬無可維持，
    應由本院撤銷改判。爰審酌被告明知贓物而仍予收受，增加警察機關查贓之困難
    ，犯後猶不知悔悟，飾詞狡辯，及其犯罪之手段、所生危害等一切情狀，量處如
    主文第三項所示之刑，並諭知易科罰金之折算標準。。
參、據上論結，應依刑事訴訟法第三百六十九條第一項前段、第三百六十四條、第二
    百九十九條第一項前段，刑法第五十六條、第三百二十條第一項、第三百四十九
    條第二項、第四十一條，罰金罰鍰提高標準條例第一條前段、第二條，判決如主
    文。
本案經檢察官丁○○到庭執行職務。
中      華      民      國      九十      年      三      月      六    日
                                  臺灣高等法院臺中分院刑事第十庭
                                        審判長法  官  林  照  明
                                              法  官  李  寶  堂
                                              法  官  蕭  廣  政
右正本證明與原本無異。
不得上訴。
                                              書記官  黃  禎  祥
中      華      民      國      九十      年      三      月     八     日
附錄本案論罪科刑法條全文：
刑法第三百二十條
意圖為自己或第三人不法之所有，而竊取他人之動產者，為竊盜罪，處五年以下有期
徒刑、拘役或五百元以下罰金。?
前二項之未遂犯罰之。
刑法第三百四十九條
收受贓物者，處三年以下有期徒刑、拘役或五百元以下罰金。
搬運、寄藏、故買贓物或為牙保者，處五年以下有期徒刑、拘役或科或併科一千元以
下罰金。
因贓物變得之財物，以贓物論。
                                                                        Ｄ


司法院資訊處製作；財團法人民間司法改革基金會備份。
